臺灣高等法院刑事判決　　　　　　　　　94年度上易字第34號
上　訴　人　臺灣士林地方法院檢察署檢察官
被　　　告　丁○○
上列上訴人因被告竊盜案件，不服臺灣士林地方法院93年度易字
第79號，中華民國93年10月28日第一審判決（起訴案號：臺灣士
林地方法院檢察署92年度偵字第11408 號，暨移送併辦案號：臺
灣台北地方法院檢察署93年度速偵字第37號、93年偵字第 19239
號、93年偵字第19565 號、94年度偵字第1461號、臺灣士林地方
法院檢察署93年度偵字第9663號），提起上訴，本院判決如下：
    主  文
原判決撤銷。
丁○○連續竊盜，累犯，處有期徒刑捌月。
    事  實
一、丁○○有多次竊盜前科，最近一次係於民國（下同）90年間
    因竊盜案件，經臺灣基隆地方法院於判處有期徒刑5 月，甫
    於91年5 月13日易科罰金執行完畢，因患有屬於衝動控制能
    力障礙正之病態性偷竊症，復基於意圖為自己不法所有之概
    括犯意，於精神耗弱之情況下，連續為以下竊盜犯行：
  1.丁○○於92年10月30日上午11時許，在臺北縣汐止市○○路
    99巷2 號前，徒手竊取己○○所有之女用皮夾一只，內有新
    臺幣（下同）7400元、健保卡、金融卡各一張等財物，得手
    後藏置於自備之手提袋內。
  2.丁○○於上揭時地行竊得手後，旋又將手伸進陳美燁所有未
    拉上拉鍊之皮包內，已著手欲竊取皮包內之小錢包時，巧為
    旁人發現並大喊有扒手後，丁○○隨即逃逸而未得手，嗣經
    己○○、陳美燁隨後追趕，並於同日上午11時10分許，經警
    在臺北縣汐止市○○街1 號前查獲，並扣得竊得之上揭己○○女用皮夾一只。
  3.丁○○於93年4月5日下午2時10分許，在台北市○○路443巷
    62號「冠金服飾店」內，趁客人戊○○在選購衣服未注意時
    ，竊取戊○○所有手提包一個，內有現金30300 元，得手後
    旋逃逸，嗣經戊○○調閱該店之監視系統所拍畫面，始知是
    丁○○所為；同日下午6 時許丁○○又行經該店附近之台北
    市○○路443巷9弄14號前，適為戊○○發現，而報警逮捕。
  4.丁○○復於93年10月20日上午10時30分許至台北市○○路 ○
    段737 巷43號前賣衣服的攤位假裝挑選童裝，而趁機竊取同
    在該處挑選衣服之客人甲○○側背包內之小鑰匙包，內有鑰
    匙一串及硬幣70元，得手後，再利用老闆丙○○不注意之際
    竊取其隨身掛包內之現金5000元，適為丙○○之母葉育如在
    旁發覺，報警查獲。
  5.丁○○於93年10月30日上午9 時50分許，在台北縣新店市建
    國市場內，趁人潮擁擠之際，以打開庚○○皮包後再伸手入
    內之方式，竊取庚○○所有之黑色小皮包一只得手，內有59
    7元，正欲離去，適為現場目睹之員警當場逮捕。
  6.丁○○於94年1月7 日上午10時許，在台北市○○○路45巷3
    之2 號黃美智經營之服裝店內，趁顧客乙○○○選購衣服疏
    於注意之際，打開乙○○○之手提包拉鍊，伸手入內竊取手
    提包內之眼鏡包內有5 千元，得手後正欲離去之際，適為黃
    美智目睹丁○○將該眼鏡包丟在地上，報警逮捕查獲。
二、案經臺北縣政府警察局汐止分局報告臺灣士林地方法院檢察
    署檢察官偵查起訴，並由台北市政府警察局信義分局、中山
    分局報請臺灣台北地方法院檢察署檢察官及台北市政府警察
    局報請臺灣士林地方法院檢察署檢察官移送併辦。
    理  由
一、上揭被告丁○○連續竊盜1.至5.之事實部分，業據被告丁○○於警詢、偵查中（見92年偵字第11408號卷第18-21頁、92
    年核退字第2234號卷第4-5頁、93年速偵字第37號卷第4-5及
    24頁、93年偵字第9663號卷第12-15頁及第42-43頁）及原審
    （見原審卷第14、15、28-32、75-82頁）、本院（見本院卷
    第21頁、94年2月17日審判筆錄第2-7頁）審理時均坦承不諱
    ，核與證人己○○（ 見92年偵字第11408號卷第4-7、26-28
    頁）、陳美燁（見偵字第11408號卷第29-31頁、原審卷第26
    -28頁）、戊○○（見93年速偵字第37號卷第6頁）、甲○○
    （ 見93年偵字第9663號卷第20-23頁）、丙○○（見93年偵
    字第9663 號卷第16-19頁）、葉育如（見93年偵字第9663號
    卷第24-26頁）、庚○○ （見93年偵字第19239號卷第4-6頁
    ）指訴失竊情節相符，並有己○○書立之贓物認領保管單一
    紙、被竊財物之照片二張（見偵字第11408 號卷第37-38頁）
    ；戊○○書立之贓物認領保管單一紙、被竊財物之照片二張
    及被告行竊戊○○財物時被監視系統拍攝之照片一張（見93
    年速偵字第37號卷第8、9、13頁）；甲○○及丙○○書立之
    贓物認領保管收據二紙、被竊財物之照片二張（見93年偵字
    第9663號卷第29-32頁）；庚○○書立之贓物人領保管單一
    紙、被竊財物照片三張（見93年偵字第19239號卷第16-17頁
    ）附卷可證，則被告所為上開犯行部分，事證明確，應可認
    定。
二、關於事實6.部分，被告固坦承於上揭時、地選購衣服，惟矢
    口否認有何竊盜犯行，辯稱：當時伊在看衣服時，被害人咖
    啡色眼鏡包就不見了，當時伊手上沒有拿任何東西，．．．
    ，伊當場在老板面前將錢放前面口袋，後來伊走到後面翻衣
    服，老板走到伊在翻衣服的地方，發現咖啡色眼鏡包在攤位
    下云云。經查：被害人乙○○○所有之內含5000元之咖啡色
    眼鏡包於上述時、地失竊，業經被害人乙○○○於警詢陳述
    ：於選購衣服時發現所提包包拉鍊遭拉開，內放含有5000元
    之眼鏡包包遭竊，當時即告知老板娘（即證人黃美智），．
    ．．皮包原提在左手，而丁○○原站在伊右邊，後來又站在
    左邊靠近伊選物，伊就發現皮包遭竊，而當時丁○○一直推
    伊要離開現場，老板娘又看到丁○○將伊的皮包丟在地上，
    裡面的5000元也不見等語（見94年偵字第1461號卷第12-13
    頁），核與證人黃美智於警詢證述：當時店內有一名老婆婆
    說皮包被偷走了，伊就看到一名女子一直拿伊店內擺設之衣
    服覆蓋在左手上面，伊覺得怪怪的就將覆蓋在左手上面的衣
    服掀開，伊就看到該名女子把皮包丟在地上等語相符（見同
    上偵卷第14頁），復有贓物認領保管單、照片各一紙（見94
    年偵字第1461號卷第20-21頁）附卷可證。被告所辯情節，
    不合情理，應不足採，則被害人所失竊之咖啡色眼鏡包及現
    金顯係被告所竊取無疑。則被告所為上開犯行部分，洵堪認
    定，應依法論科。
三、核被告丁○○所為，事實1.3.4.5.6.之部分係犯刑法第320
    條第1項之竊盜罪；事實2.之部分係犯第320條第3項、第1項
    之竊盜未遂罪。被告先後多次竊盜犯行，時間緊接，所犯構
    成要件相同，顯係出於概括犯意反覆為之，應依連續犯規定
    以一罪論，並加重其刑。檢察官請求併辦部分（事實3.4.5.
    6.），雖與經檢察官起訴之竊盜犯行相隔五月餘以上，然查
    被告有偷竊癖（詳如後敘）見物即想偷，且該四次竊盜犯行
    間，相隔僅十日至六月餘不等，顯係與起訴犯行基於概括犯
    意反覆連續為之，有連續犯裁判上一罪之關係，應為起訴效
    力所及，本院自得併為審判。又被告丁○○曾於90年間因竊
    盜案件，經臺灣基隆地方法院判處有期徒刑5月，並於91年5
    月13日易科罰金執行完畢，有本院被告全國前案紀錄表在卷
    可稽，其於有期徒刑執行完畢後5年內再犯有期徒刑以上之
    本罪，為累犯，應依刑法第47條之規定，遞予加重其刑。次
    查被告因患有衝動控制不良症（偷竊癖），有台安醫院出具
    之診斷證明書一份（見原審卷第34頁），經原審囑託台北榮
    民總醫院對被告做精神鑑定，鑑定結果：認被告丁○○之精
    神疾病診斷為病態性偷竊症，屬精神疾病中之衝動控制能力
    障礙症，主要症狀為無法控制偷竊之衝動而連續行竊，其目
    的並非為個人使用之需要，也非為其金錢價值，偷竊前會感
    到焦慮不安及衝動壓力，偷竊後雖伴隨罪惡感，但仍無法防
    止下一次之發生；以被告丁○○犯案時之精神狀態推斷，其
    犯案時由於衝動控制障礙下，產生強迫性偷竊行為，其在強
    大壓力下產生身心難解狀態，對於外界事務雖未達全然缺乏
    知覺、理會及判斷作用，但較平常程度明顯減低，故被告丁○○行竊時應已達精神耗弱之程度，有台北榮民總醫院93年
    6月29日北總精字第09300 25218號函在卷足憑（見原審卷第
    45-50頁），爰依刑法第19條第2項之規定減輕其刑，並先加
    後減之。
四、原審以被告所犯事證明確，而予以論罪科刑，固非無見，惟
    查：檢察官再併辦之事實4.5.6.部分，原審未及審酌，尚有
    未合。檢察官上訴意旨，以原審就有連續犯裁判上一罪之部
    分未及審酌，指摘原判決不當，為有理由，自應由本院將原
    判決撤銷改判。爰審酌被告之品行、犯罪動機、目的、手段
    、所生之危害及犯罪後之態度等一切情狀，量處有期徒刑8
    月，以示懲儆。
據上論斷，應依刑事訴訟法第369條第1項前段、第364條、第299
條第1項前段，刑法56條、第320條第1項、第47條、第19條第2項
，罰金罰鍰提高標準條例第1條前段，判決如主文。
本案經檢察官林炳雄到庭執行職務。
中　　華　　民　　國　　94　　年　　2 　　月　　25　　日
　　　　　　　　　刑事第十三庭  審判長法　官  劉景星
                                      法  官  陳博志
                                      法  官  李春地
以上正本證明與原本無異。
不得上訴。
                                      書記官  柳秋月
中　　華　　民　　國　　94　　年　　2 　　月　　25　　日
附錄：本案論罪科刑法條全文    刑法第320條第1項
中華民國刑法第320條
 (普通竊盜罪、竊佔罪)
意圖為自己或第 3人不法之所有，而竊取他人之動產者，為竊盜
罪，處五年以下有期徒刑、拘役或五百元以下罰金。
意圖為自己或第 3人不法之利益，而竊佔他人之不動產者，依前
項之規定處斷。
前二項之未遂犯罰之。
